【裁判字號】    99,上訴,169
【裁判日期】    990818
【裁判案由】    違反毒品危害防制條例
【裁判全文】
臺灣高等法院花蓮分院刑事判決         99年度上訴字第169號
上  訴  人
即  被  告  甲○○
上列上訴人因違反毒品危害防制條例案件，不服臺灣臺東地方法
院99年度訴字第118號中華民國99年6月30日第一審判決（起訴案
號：臺灣臺東地方法院檢察署98年度毒偵字第336號），提起上
訴，本院判決如下：
    主  文
上訴駁回。
    理  由
一、依刑事訴訟法第350條、第361條、第362條、第367條規定，
    不服地方法院之第一審判決而上訴者，須提出上訴書狀，並
    應敘述具體理由，為上訴必備之程式；其所提出之上訴書狀
    並未敘述上訴理由，或僅曾以言詞陳述上訴理由者，均應於
    上訴期間屆滿後20日內補提理由書於第一審法院。第一審法
    院經形式審查，認逾期未補提上訴理由者，應定期間先命補
    正；逾期未補正者，為上訴不合法律上之程式，應以裁定駁
    回。倘已提出上訴理由，但所提非屬具體理由者，則由第二
    審法院以上訴不合法律上之程式，判決駁回。而所謂具體理
    由，必係依據卷內既有訴訟資料或提出新事證，指摘或表明
    第一審判決有何採證認事、用法或量刑等足以影響判決本旨
    之不當或違法，而構成應予撤銷之具體事由，始克當之（例
    如：依憑證據法則具體指出所採證據何以不具證據能力，或
    依憑卷證資料，明確指出所為證據證明力之判斷如何違背經
    驗、論理法則）；倘僅泛言原判決認定事實錯誤、違背法令
    、量刑失之過重或輕縱，而未依上揭意旨指出具體事由，或
    形式上雖已指出具體事由，然該事由縱使屬實，亦不足以認
    為原判決有何不當或違法者（例如：對不具有調查必要性之
    證據，法院未依聲請調查亦未說明理由，或援用證據不當，
    但除去該證據仍應為同一事實之認定），皆難謂係具體理由
    ，俾與第二審上訴制度在請求第二審法院撤銷、變更第一審
    不當或違法之判決，以實現個案救濟之立法目的相契合，並
    節制濫行上訴（最高法院著有97年度台上字第892號判決可
    參）。
二、本件上訴人即被告甲○○不服原審判決，於上訴期間之民國
    99年7月13日合法提起上訴，並雖於99年8月2日形式上提出
    上訴理由狀敘述其上訴理由略以：上訴人於98年6月12日下
    午5時許所施用之第一級毒品，係將第一、二級毒品混合使
    用，於另案為警通緝查獲後，主動向警自首坦承有分別施用
    第一、二級毒品之供述，係受警方誤導之故，且警方以不正
    方式致上訴人誤以所自首之吸毒犯行必減輕其刑，依法自屬
    非任意性自白，上訴人所陳述「係將第一、二級毒品分別使
    用」之供述，無證據能力，自不得據為科罪論刑之依據。另
    有關自首減刑之部分，原審判決僅載述「迫於情勢，始坦承
    犯行，因此，其非屬真誠悔悟」究竟係何情勢？原審並未加
    以說明，有判決不載理由之違法云云。
三、經查：
(一)上訴人自87年間起，因違反毒品危害防制條例案件，屢經法
    院裁定強制戒治及入監執行後，仍不知悔改，復基於施用第
    一級毒品海洛因之犯意，於98年6月12日下午5時許，在屏東
    縣恆春鎮○○路旁某處，以將海洛因置於注射針筒內施打入
    體內之方式，施用海洛因1次；另又基於施用第二級毒品甲
    基安非他命之犯意，於98年6月13日上午某時許，在屏東縣
    之不詳地點，施用甲基安非他命1次等事實，迭據上訴人於
    原審準備程序及審理中供承不諱（詳原審卷第28頁至第29
    頁、第35頁），復有卷附臺灣檢驗科技股份有限公司濫用藥
    物尿液檢驗報告1份（警卷第1頁）可資佐證。原審審酌前開
    事證，認上訴人任意性自白與事實相符，並認上訴人前因施
    用毒品案件而受強制戒治，並於強制戒治執行完畢後5年內
    再犯施用第一級、第二級毒品罪，依毒品危害防制條例第20
    條第3項及第23條第2項規定，前實施之強制戒治已無法足以
    遮斷被告施用毒品之癮，自應施以刑事處遇，而認定上訴人
    所為係犯毒品危害防制條例第10條第1項之施用第一級毒品
    罪及同條第2項之施用第二級毒品罪，且犯意各別，行為互
    殊，應分論併罰，復屬累犯，均併依刑法第47條第1項規定
    加重其刑，又認上訴人於警詢時之供承，乃因其另案遭通緝
    為警所緝獲後，迫於情勢始坦白犯行，非屬真誠悔悟，認不
    宜依刑法第62條規定以減刑等，經核尚無不合。
(二)上訴人雖以前詞據為上訴理由，但依刑法第62條規定，自首
    僅屬得減輕其刑之事項，法院自得依職權裁量，本件原審雖
    認上訴人有自首之情形，然就不予減輕之理由已敘明如上，
    上訴人摘取片斷率意指摘原審未備理由云云，顯與事實不符
    。又上訴人於檢察官偵查及原審準備程序時，就其警詢中所
    為供述均承認屬實，並未陳述有何遭不法取供之情事，復且
    其上訴意旨所稱係遭警方以不正方式致以為自首得減輕其刑
    云云，亦未依憑證據法則具體指出究遭何不正方式取供，況
    上訴人警詢中供述縱認無證據能力，但除去該證據，仍不影
    響本案事實之認定。是以上訴人前揭所指各節皆難謂係具體
    理由。
(三)此外，上訴人亦未提出其他新事證，指摘或表明第一審判決
    有何採證認事，足以影響判決本旨之不當或違法，而構成應
    予撤銷之具體事由。故依前開最高法院判決意旨，上訴人前
    揭上訴理由自非屬得上訴第二審之具體理由。從而，揆諸上
    開說明，本件上訴不合法律上之程式，且無從命補正，應予
    駁回，並不經言詞辯論為之。
四、依刑事訴訟法第367條前段、第372條，判決如主文。
中    華    民    國    99    年    8     月    18    日
                  刑事庭審判長法  官  何方興
                              法  官  王紋瑩
                              法  官  許仕楓
以上正本證明與原本無異。
施用第一級毒品部分如不服本判決，應於收受送達後10日內向本
院提出上訴書狀，其未敘述理由者，並得於提起上訴狀後10 日
內向本院補提理由書（均須按他造當事人之人數附繕本）「切勿
逕送上級法院」。
施用第二級毒品部分不得上訴。
中    華    民    國    99    年    8     月    18    日
                              書記官  陳有信

司法院資訊處製作；財團法人民間司法改革基金會備份。
